臺灣臺北地方法院民事裁定
111年度訴字第4656號
原      告  陳虹蘭  
訴訟代理人  林淑娟律師
被      告  欣偉傑建設股份有限公司

法定代理人  曾勤    
被      告  華泰商業銀行股份有限公司

法定代理人  賴昭銑  
被      告  僑馥建築經理股份有限公司

法定代理人  彭慶    

上列當事人間請求交付權狀等事件，本院裁定如下：
    主      文
本件移送臺灣士林地方法院。
    理      由
一、按訴訟之全部或一部，法院認為無管轄權者，依原告聲請或
    依職權以裁定移送其管轄法院，民事訴訟法第28條第1項定
    有明文。次按，因不動產之物權或其分割或經界涉訟者，專
    屬不動產所在地之法院管轄，民事訴訟法第10條第1項亦有
    明文。又當事人如係行使物上請求權，係屬因不動產物權涉
    訟，應專屬於該不動產所在地之法院管轄（最高法院74年台
    上字第280號裁判意旨參照）。又民事訴訟法第24條（合意
    管轄）、第25條（應訴管轄）之規定，於本法定有專屬管轄
    之訴訟，不適用之，民事訴訟法第26條亦有明文，準此，專
    屬管轄事件即無合意管轄規定之適用。
二、經查：
㈠、本件原告起訴主張其與被告欣偉傑建設股份有限公司（下稱
    欣偉傑公司）於民國104年6月11日簽訂合建契約書及增補協
    議書，由其提供所有臺北市○○區○○段○○段000○00000○000地
    號土地（權利範圍1/2）與欣偉傑公司進行合建，原告、欣
    偉傑公司並於106年10月27日與被告華泰商業銀行股份有限
    公司（下稱華泰銀行）、僑馥建築經理股份有限公司（下稱
    僑馥公司）簽訂不動產開發信託契約暨建築經理委任契約書
    ，約定由華泰銀行及僑馥公司擔任本件合建案之受託人。嗣
    本件合建案之建物已興建完成，並辦畢所有權第一次登記，
    原告已登記為依合建契約分得之臺北市○○段○○段0000○0000○
    號建物（即門牌號碼臺北市○○區○○街0號7樓、7樓之1，下稱
    系爭房屋）暨坐落基地同小段520地號土地（與系爭房屋下
    合稱系爭房地）之所有權人，惟華泰銀行及僑馥公司竟將系
    爭房地所有權狀交付予欣偉傑公司，致欣偉傑公司單方面對
    原告主張多項扣款，要求原告須交付新臺幣9,537,781元，
    無端扣留系爭房地所有權狀，且系爭房屋已於111年5月9日
    及5月19日進行複驗及再複驗，欣偉傑公司卻以相同理由，
    變相拒絕交付系爭房屋，原告自得依民法第767條第1項規定
    及合建契約、委任契約之法律關係，請求被告交付系爭房地
    所有權狀及系爭房屋。是本件原告請求被告交付所有權狀及
    房屋部分係行使其所有權，自屬因不動產之物權涉訟，揆諸
    前揭規定及說明，自應由系爭房地所在地之法院即臺灣士林
    地方法院專屬管轄，而無合意管轄約定之適用。
㈡、又原告就不同之訴訟標的，對於同一被告提起合併之訴，其
    中一訴訟標的為專屬管轄，他訴訟標的非屬專屬管轄，得否
    分由不同法院管轄？民事訴訟法就此原應積極設其規定者，
    卻未定有規範，乃屬「公開的漏洞（開放的漏洞）」。於此
    情形，參照該法除於第1條至第31條之3，分就普通審判籍、
    特別審判籍、指定管轄、管轄競合、專屬管轄、合意管轄及
    訴訟移送等設有專節外，復於第248條前段針對「客觀之訴
    的合併」，另規定：「對於同一被告之數宗訴訟，除定有專
    屬管轄者外，得向就其中一訴訟有管轄權之法院合併提起之
    。」尋繹其規範意旨，均側重於「便利當事人訴訟」之目的
    ，並基於專屬管轄之公益性，為有助於裁判之正確及訴訟之
    進行，自可透過「個別類推適用」該法第248條前段規定；
    或「整體類推適用」該法因揭櫫「便利訴訟」之立法趣旨，
    演繹其所以設管轄法院之基本精神，而得出該法規範之「一
    般的法律原則」，將此類訴訟事件，本於是項原則，併由專
    屬管轄法院審理，以填補該法之「公開的漏洞」，進而兼顧
    兩造之訴訟利益及節省司法資源之公共利益。是就本件原告
    另依合建契約書第9條第2項約定，請求欣偉傑公司給付自10
    9年2月迄交付系爭房屋之日止之租金補貼；依增補協議書第
    1項約定，請求欣偉傑公司負擔原告已繳納房屋契稅部分，
    本院雖依原告與欣偉傑公司間合意管轄約定而有管轄權，惟
    因該等請求與交付所有權狀及房屋請求均係本諸於合建契約
    之同一原因事實而生，本不宜割裂由不同法院管轄，且依前
    揭說明，為兼顧兩造之訴訟利益及節省司法資源之公共利益
    ，自應併由上開專屬管轄法院審理。
㈢、從而，本件訴訟應由臺灣士林地方法院專屬管轄，茲原告向
    無管轄權之本院起訴，顯係違誤，爰依職權將本件移送於該
    管轄法院。
三、依首開法條裁定如主文。　　
中　　華　　民　　國　　111 　年　　10　　月　　18　　日
                  民事第四庭    法  官  蕭涵勻
以上正本係照原本作成。
如不服本裁定應於送達後10日內向本院提出抗告狀，並繳納抗告
費新臺幣1,000元。
中　　華　　民　　國　　111 　年　　10　　月　　18　　日
                                書記官  林立原